【裁判字號】    98,交抗,2216
【裁判日期】    980928
【裁判案由】    違反道路交通管理處罰條例
【裁判全文】
臺灣高等法院交通事件裁定            98年度交抗字第2216號
抗  告  人  交通部公路總局新竹區監理所桃園監理站
受處分  人  甲○○
上列抗告人因受處分人違反道路交通管理處罰條例案件，不服臺
灣桃園地方法院，中華民國98年8 月27日所為裁定（98年度交聲
字第1220號），提起抗告，本院裁定如下：
    主  文
抗告駁回。
    理  由
一、原審裁定如附件裁定書所載。
二、抗告意旨略以：
  (一)按汽車駕駛駕駛汽車，經測試檢定發覺有酒精濃度超過規定
    標準之情形者，處新臺幣（下同）1 萬5 千元以上6 萬元以
    下罰鍰，並當場移置保管該汽車及吊扣其駕駛執照1 年，及
    接受道路交通安全講習；交通法庭認為聲明異議有理由，或
    聲明異議雖無理由而原處分不當或違法者，應以裁定將原處
    分經聲明異議部分撤銷，並自為裁定；道路交通管理處罰條
    例第35條第l 項第l 款、第24條第l 項第2 款、道路交通案
    件處理辦法第20條前段分別定有明文。易言之，就汽車駕駛
    人酒精濃度超過規定標準之同一事實，採取科處罰鍰、移置
    保管汽車、吊扣駕駛執照1 年及接受道路交通安全講習4 種
    行政罰併罰之立法，參諸立法理由所示，係用以遏阻系爭違
    反行政義務之行為，以求維護交通秩序、確保交通安全。又
    一行為同時違犯刑法上及行政法上作為或不作為義務之規定
    ，處分機關及普通法院，固得各就系爭行為是否違反行政法
    上及刑法上作為或不作為義務，逕自調查、認定事實。合先
    敘明。
  (二)又酒後不得駕駛車輛，為政府近年來所大力宣導之政令，其
    目地除為確保駕駛人本身之安全外，更為保障其他用路人使
    用道路之安全，而駕駛車輛如稍有輕忽發生事故，常肇致自
    己或他人生命、身體或財產上難以回復之損害，故車輛之使
    用，雖為社會之發展、交通之所需，而不得不為全體社會所
    共同忍受之危險工具，然其使用則必遵守道路交通安全規則
    之規定，更應保持高度之注意力並採取適當之措施，才能保
    障用路人之安全，降低社會問題及其成本。若駕駛人飲酒後
    已造成協調功能降低，無法為正常反應，影響其安全駕駛動
    力交通工具之能力．則其不僅無法明確認知道路交通狀況，
    亦無法完全控制本身之駕駛行為，如仍縱己肆意而為，則交
    通安全憑何保障；況酒後駕車為近年交通事故發生之主因，
    影響人身體、生命、財產甚鉅，屢經各傳播媒體長期宣導「
    酒後不開車，開車不喝酒」之標語，亦廣見於街頭巷尾，應
    為全國國民所共知，且非常容易遵守，受處分人竟置若罔聞
    ，於酒後仍貿然駕車，已置公共安全於險境，本屬可議。原
    裁定既認受處分人確有駕駛自用小客車「酒精濃度超過規定
    標準」之違規情形，則就吊扣其駕駛執照12個月部分，僅係
    如何為適當處分及執行之問題，尚不能因受處分人僅持有汽
    車駕駛執照（駕照種類職業聯結車），即認此部分免罰。
  (三)原裁定就此部分逕為撤銷，尚與道路交通管理處罰條例第35
    條第l 項第l 款規定不合，不無違誤。為維護道路交通管理
    目的及公平性原則，懇請將原裁定撤銷，自為裁定。
三、經查：
  (一)按汽車駕駛人飲用酒類或其他類似物後其吐氣所含酒精濃度
    超過每公升0.25毫克或血液中酒精濃度超過百分之0.05以上
    者，不得開車，道路交通安全規則第114 條第2 款定有明文
    ；又汽車駕駛人，駕駛汽車經測試檢定有酒精濃度超過規定
    之情形者，處新臺幣15,000元以上60,000元以下罰鍰，並當
    場移置保管其車輛及吊扣其駕駛執照1 年，且對汽車駕駛人
    應施以道路交通安全講習，道路交通管理處罰條例第35條第
    1 項第1 款、第24條第1 項第2 款亦均有明定。
  (二)本件受處分人甲○○坦承於民國（下同）98年4 月14日晚上
    11時3 分許，酒後駕駛車號6800-TK 號自用小客車上路，在
    桃園縣龜山鄉○○路○ 段與復興一路路口為警查獲，並測得
    其呼氣酒精濃度達每公升0.74毫克等情，開立桃警局交字第
    DB0000000 號舉發違反道路交通管理事件通知單。原處分機
    關依上開事證，認定受處分人確有上開違規行為，於98年5
    月13日作成桃監裁罰字第裁52-DB0000000號之處分，罰鍰13
    ,500 元 （因受處分人甲○○上揭違規行為同時觸犯刑法第
    185 條之3 之公共危險罪，已獲臺灣桃園地方法院98年度桃
    交簡字第1387號刑事簡易判決處罰金36,000元，因而符合行
    政罰法第26條第1 項之「依刑事法律」之刑事處分規定及道
    路交通管理處罰條例第35條第8 項所定之「罰金」，又參諸
    違反道路交通管理事件統一裁罰基準表之規定，對於駕駛人
    駕駛小型車，其吐氣所含酒精濃度超過每公升0.55毫克以上
    ，於限期內繳納或聽候裁決者，其最低之罰鍰數額為49,500
    元，是受處分人依法院判決支付36,000元罰金予國庫後，仍
    有不足13,500元，故裁處罰鍰13,500元），吊扣駕駛執照12
    個月，並施以道安講習，經受處分人到場收受，此有上開違
    反道路交通管理事件裁決書、酒精濃度測試紙、裁決書、臺
    灣桃園地方法院98年度桃交簡字第1387號判決書、桃園監理
    站汽車駕駛人螢幕列印報表、汽車駕駛人經歷證明書在卷可
    稽。從而，受處分人有前揭交通違規行為，其事證至臻明確
    ，堪信為真實。
  (三)按道路交通管理處罰條例第68條於94年12月14日修正，並自
    95年3 月1 日施行。依修正前之道路交通管理處罰條例第68
    條規定：「汽車駕駛人，因違反本條例及道路交通安全規則
    之規定，受吊扣或吊銷駕駛執照處分時，吊扣或吊銷其持有
    各級車類之駕駛執照」；修正後之道路交通管理處罰條例第
    68條規定：「汽車駕駛人，因違反本條例及道路交通安全規
    則之規定，受吊銷駕駛執照處分時，吊銷其持有各級車類之
    駕駛執照」；其原提案修正條文為：「汽、機車駕駛人，因
    違反本條例及道路交通安全規則之規定，受吊扣或吊銷駕駛
    執照處分時，吊扣或吊銷其違法或違規當時所駕駛車輛之駕
    駛執照」；其立法理由略以：「原條文將違法或違規駕駛人
    所持有各級車類之駕駛執照一併吊扣或吊銷，失之過酷，影
    響人民工作及生活甚鉅，爰修正之」等語，其立法意旨在於
    違規行為對道路交通秩序之維持及道路交通安全已生較大之
    影響，故規定吊扣或吊銷其持有各級車類之駕駛執照，以限
    制其繼續駕車行駛道路之權利，此屬駕駛行為之限制，並不
    因所持駕駛執照種類不同而有所差異。則駕駛人有違反道路
    交通管理處罰條例第35條第1 項第1款 規定致受有吊扣駕駛
    執照處分時，依修正後同條例第68條規定暨其修法意旨，僅
    能吊扣行為人違法或違規當時駕駛車輛所憑之駕駛執照，不
    得再吊扣行為人所持有、與駕駛違規車輛無關之其他各級車
    類駕駛執照。又酒醉駕車行為係製造法所不容許之風險，以
    風險製造之立場觀察，雖不因駕駛車輛種類之不同致有所差
    別，但從風險實現觀點而言，酒醉駕駛車類之不同，其對於
    交通安全衍生之實害結果亦有差異，如駕駛人駕駛某一級之
    車類違反道路交通管理處罰條例規定時，不論其所造成之實
    害結果，一律吊扣駕駛人所持有之各類駕駛執照，亦有違相
    同事件相同處理，不同事件不同處理之平等原則（參照臺灣
    高等法院暨所屬法院97年法律座談會刑事類提案第40號討論
    暨審查意見）。至目前主管機關關於駕駛執照核發之作業程
    序，依「一人一照原則」，對駕駛人持高一級駕駛執照者，
    並未核發低一級車類之駕駛執照，致有本件因受處分人無重
    型機車駕駛執照可供吊扣之情形發生，主管機關自應本於行
    政罰之合目的性原則及前開意旨，修法因應或依合於比例原
    則之手段與行政作為，另為妥適之處理（如在高一級駕駛執
    照內註記等得以辨識駕駛人受處分情形之方法，以達規範受
    處分人1 年內不得駕駛輕型機車之目的，附為敘明）。
  (四)綜上說明，原處分機關裁處受處分人「吊扣其駕駛執照12個
    月」，核與修正後即現行道路交通管理處罰條例第68條規定
    不符，且同時限制受處分人駕駛職業大貨車的工作權，是原
    處分機關所採取之行政行為之方法所造成的損害與目的利益
    亦顯失均衡，而有得撤銷之原因。
四、原審審酌修正後之道路交通管理處罰條例第68條之立法意旨
    ，及僅因受處分人酒後駕駛自用小客車違規而吊扣職業聯結
    車駕駛執照，該處分對受處分人工作權造成損害之輕重。又
    原處分機關關於受處分人駕駛自用小客車經測試檢定酒精濃
    度超過規定標準，為罰鍰之處罰及道路交通安全講習部分，
    係原處分機關依道路交通管理處罰條例第35條第1項、第24
    條第1項第2款所為合法適當之處分，應予維持，因而撤銷原
    處分關於吊扣職業聯結車駕駛執照12個月之處分。經核其認
    事用法，洵無違誤。抗告人執上開抗告理由，認原裁定不當
    ，顯不足採。抗告人之抗告為無理由，應予駁回。
據上論結，應依道路交通案件處理辦法第26條，刑事訴訟法第41
2條，裁定如主文。
中    華    民    國    98    年    9     月    28    日
            刑事第十四庭  審判長法  官  陳志洋
                                法  官  謝靜恒
                                法  官  謝靜慧
以上正本證明與原本無異。
不得再抗告。
                                書記官  陳泰寧
中    華    民    國    98    年    9     月    29    日


司法院資訊處製作；財團法人民間司法改革基金會備份。
